【裁判字號】    99,勞上易,6
【裁判日期】    990323
【裁判案由】    給付資遣費等
【裁判全文】
臺灣高等法院民事判決                 99年度勞上易字第6號
上  訴  人  丙○國際管理顧問股份有限公司
法定代理人  乙○○
訴訟代理人  蔡欽源律師
            張鳳麟律師
被  上訴人  甲○○
上列當事人間給付資遣費等事件，上訴人對於民國98年8月28 日
臺灣板橋地方法院第一審判決（98年度勞訴字第23號）提起上訴
，本院於99年3月9日言詞辯論終結，判決如下：
    主  文
上訴駁回。
第二審訴訟費用由上訴人負擔。
    事實及理由
一、被上訴人起訴主張：伊自民國81年3月17日起任職上訴人處
    ，於離職前擔任協理乙職，月薪為新臺幣（下同）6萬元。
    惟上訴人於96年11月21日公告終止與伊之勞動契約關係（下
    稱系爭契約），並於同日命伊離職，且將勞健保退保。經伊
    於96年11月29日申請臺北縣政府勞工局勞資爭議案件協調，
    上訴人無法舉證將伊免職之事由，致該調解不成立。因上訴
    人無故將伊解職，伊爰依勞動基準法（下稱勞基法）第14條
    第1項第6款終止系爭契約，並依勞基法第17條規定，請求上
    訴人給付資遣費。伊選擇自94年7月1日起適用新制勞工退休
    制度（下稱新制，於此之前下稱舊制），伊任職上訴人之工
    作年資為自81年3月17日起至96年11月21日止，依舊制之工
    作年資為13年3個月又14日（即81年3月17日至94年6月30日
    ），此部分得請求之資遣費為78萬2301元。另依新制之工作
    年資為2年4個月又21日（即94年7月1日至96年11月21日），
    此部分得請求之資遣費為6萬0575元，而上訴人已給付伊25
    萬元結清伊自81年3月17日至87年3月31日之年資，故上訴人
    尚應給付伊之資遣費合計50萬6835元。為此聲明：(一)上訴人
    應給付伊50萬6835元，及自起訴狀送達翌日起至清償日止，
    按週年利率5%計算之利息。(二)願供擔保，請准宣告假執行（
    未繫屬本院部分，不予贅列）。
二、上訴人則以：被上訴人原為伊之己○企劃部與物管一部之部
    門最高主管（職稱為協理），曾代行總經理之職務，除薪資
    結構具有主管津貼外，擁有一定程度之決策權與管理權，並
    可核決該部門員工之請假、排休、嘉獎、申誡、對新進人員
    為任用核薪、對基層員工為離職或免職之核准，且具5萬元
    以下金額之採購核決權限。是被上訴人對事務之處理，係可
    運用指揮、計畫或創作，對自己所處理之事務加以影響，並
    且具有一定之人事管理、任用權限，與勞動契約之受僱人不
    同，屬伊之委任經理人，故兩造間之系爭契約，並非勞動契
    約，被上訴人自不受勞基法之相關保障。況被上訴人因違反
    公文核准流程及財務核決權限等重大違法背信事由，與訴外
    人丁○工程管理股份有限公司（下稱丁○公司）於96年間簽
    立外包契約（下通稱系爭外包契約），造成丁○公司拒絕給
    付自96年7月10日至同年11月30日止之勞務報酬予伊，造成
    伊191萬7742元之呆帳損失。是被上訴人係違反伊之核決與
    用印程序，顯悖於善良管理人注意義務，侵害伊之利益甚巨
    ，伊方將被上訴人解職等語置辯，並聲明：(一)被上訴人於原
    審之訴駁回。(二)若受不利判決，願供擔保請准宣告免為假執
    行。
三、本件經原審判決上訴人應給付被上訴人50萬6835萬元，及自
    98年2月18日起至清償日止，按週年利率5%計算之利息。上
    訴人就原審不利於其之判決部分提起上訴，聲明為：(一)原判
    決不利於上訴人部分廢棄。(二)上開廢棄部分，被上訴人在第
    一審之訴及其假執行之聲請均駁回。被上訴人則聲明：上訴
    駁回（原審不利於被上訴人之判決部分，未據其聲明不服，
    業已確定）。
四、兩造不爭執之事實（見本院99年2月1日準備程序筆錄，並依
    判決格式修正或刪減文句，或依爭點論述順序整理內容）
（一）被上訴人自81年3月17日起任職上訴人處，於離職前擔任
      協理乙職，月薪為6萬元，由上訴人給付，並由上訴人為
      被上訴人投保勞工保險。上訴人於96年11月21日公告終止
      與被上訴人之系爭契約關係，並於同日命被上訴人離職，
      且將勞健保退保。
（二）被上訴人原為上訴人之己○企劃部與物管一部之部門最高
      主管（職稱為協理），曾代行上訴人總經理之職務，具主
      管津貼，可核決該部門員工之請假、排休，嘉獎、申誡、
      對新進人員為任用核薪、對基層員工為離職或免職之核准
      ，且具5萬元以下金額之採購核決權限。
（三）被上訴人於96年11月29日申請臺北縣政府勞工局勞資爭議
      案件協調，但調解不成立。被上訴人曾於當日對上訴人表
      示終止系爭契約。
（四）上訴人提出之系爭外包契約中，蓋有「丙○國際公司」與
      其負責人之印文，肉眼看不出差異。
（五）倘被上訴人得依勞基法第14條第1 項第6 款終止系爭契約
      ，則依勞基法第17條規定，得請求上訴人給付之資遣費為
      ：被上訴人選擇自94年7月1日起適用新制，自81年3月17
      日起至96年11月21日止，依舊制之工作年資為13年3個月
      又14日（即81年3月17日至94年6月30日），另依新制之工
      作年資為2年4個月又21日（即94年7月1日至96年11月21日
      ），而上訴人已給付被上訴人25萬元，以結清被上訴人自
      81年3月17日至87年3月31日之年資，故上訴人尚應給付被
      上訴人之資遣費為50萬6835元。
（七）上揭事實，並有兩造不爭執其形式真正（見本院同上筆錄
      ）之勞工投保資料表、公告（下稱系爭公告）、臺北縣政
      府勞工局勞資爭議協調會議記錄（下稱勞工局會議記錄）
      、通知書、薪資單、職掌表、核決權限表、系爭外包契約
      、96年4月9日SKYPE通話記錄（下稱系爭通話記錄，以上
      均影本）附卷可稽（分別見原審98年度重勞調字第12號卷
      【下稱重勞調字卷】第6頁至第14頁、第54頁至第75頁、
      第106頁至第107頁），自堪信為真實。
五、經本院於99年2月1日與兩造整理並協議簡化之爭點為（見本
    院上開筆錄，並依本院論述之先後與妥適，而調整其順序、
    內容）
（一）上訴人於96年11月21日終止兩造間之系爭契約，是否合法
      ？
  １、上訴人主張終止系爭契約之事由為何？依據為何？
  ２、被上訴人有無違反公文核准流程及財務核決權限，與丁○
      公司簽立系爭外包契約，造成上訴人之重大損害？是否得
      為上訴人終止系爭契約之事由？
  ３、被上訴人有無詆毀上訴人名譽，違反工作規則，而得為上
      訴人終止系爭契約之事由？
  ４、被上訴人有無將非公務使用之交際行政費用，虛列為公務
      費用核銷情事？得否為上訴人終止系爭契約之事由？
（二）被上訴人得否終止系爭契約，而請求上訴人給付資遣費？
  １、系爭契約究為勞動契約？或為委任契約？
  ２、倘被上訴人得請求給付資遣費，其數額若干？
六、茲就爭點分別論述如下
（一）上訴人於96年11月21日終止兩造間之系爭契約，並非合法
      。
  １、上訴人得主張終止系爭契約之事由，僅得以於原審之答辯
      為限，其於本院再增列其他部分事由，非得為上訴人終止
      系爭契約之事由。
    按勞基法第12條固規定雇主之法定解僱事由，然為使勞工
      適時知悉其將面臨之法律關係變動，雇主基於誠信原則，
      應負有告知勞工解僱事由之義務。又基於保護勞工之立法
      意旨，雇主不得隨意改列其解僱事由，且不得於原列之解
      僱事由外，於訴訟上為變更再加以主張，始符勞基法第1
      條第1項揭示保障勞工權益之立法目的。
    經查，上訴人於96年11月21日公告終止與被上訴人之系爭
      契約關係，並於同日命被上訴人離職等節，為上訴人所無
      異詞（見上四之（一）所載），且有上訴人不爭執其形式
      真正（見本院卷第34頁背面）之系爭公告影本附卷為憑（
      見重勞調字卷第13頁），自堪認為真正。惟系爭公告僅敘
      及「因違反勞資雙方合作基礎，自即日起終止勞動契約」
      等語，並未記載任何具體理由，已違反上揭告知解僱事由
      之義務，甚為明顯。
    次查，被上訴人於96年11月29日申請臺北縣政府勞工局勞
      資爭議案件協調，但調解不成立；被上訴人曾於當日對上
      訴人表示終止系爭契約等事實，為兩造所不爭執（見上四
      之（三）所示），並有勞工局會議記錄影本附卷可稽（見
      重勞調字卷第14頁），亦堪認為實在。而上訴人於勞工局
      會議記錄係稱：被上訴人於96年8月至11月間確實在他公
      司任職，違反勞動契約第7條第6款規定，依勞基法第12條
      第4款、第5款規定，終止系爭契約等情。嗣於原審98年3
      月10日調解程序時，復以：被上訴人有違反公文核准流程
      及財務核決權限，與丁○公司簽立系爭外包契約，造成上
      訴人之重大損害；被上訴人有詆毀上訴人名譽，違反工作
      規則；被上訴人有將非公務使用之交際行政費用，虛列為
      公務費用核銷情事等事由，而終止系爭契約等節（見重勞
      調字卷第48頁至第51頁；另原審卷第14頁至第16頁、第96
      頁至第99頁之答辯內容亦相同）。是揆諸上開說明意旨，
      上訴人得主張終止系爭契約之事由，僅得以其於原審之答
      辯為限，至為明灼。
    然而，上訴人另以：被上訴人在外籌組與上訴人服務內容
      完全相同之戊○公寓大廈管理維護股份有限公司（下稱戊
      ○公司），與伊競業；並濫用伊之資源與原有客戶，企圖
      扶植戊○公司之業務等行為，進而結黨營私，導致伊之營
      運大亂，人事迭生紛擾，嚴重影響伊之其他員工工作士氣
      ，伊不得已始對被上訴人為解職處分，而以之為終止系爭
      契約之事由（見本院卷第43頁）；或以：被上訴人私自利
      用丁○公司之派駐人員支援從未簽約之服務案件，顯有悖
      於被上訴人應具有之忠實義務云云（見本院卷第65頁），
      要皆屬於本院再增列之終止事由，上訴人再為主張，顯違
      誠信原則，不得列為上訴人是否合法終止系爭契約之依據
      ，當堪確定。
    況按，雇主違反勞動契約或勞工法令，致有損害勞工權益
      之虞者，勞工自知悉其情形之日起，30日內得不經預告終
      止勞動契約，觀諸勞基法第14條第1項第6款、第2項規定
      亦明。查上訴人未合法終止系爭契約（詳見下２、３、４
      所述），其逕將被上訴人解僱之行為，顯違反勞工法令與
      系爭契約，致損害被上訴人之權益。是被上訴人於96年11
      月29日臺北縣政府勞工局處理勞資爭議協調會中終止與上
      訴人間之系爭契約（見上四之（三）所載），即屬有據。
      以故，系爭契約既經被上訴人於96年11月29日合法終止，
      其後，上訴人自不得基於其他事由，再終止系爭契約，要
      屬彰彰明甚。
    準此可知，上訴人得主張終止系爭契約之事由，僅得以於
      原審之答辯為限，其於本院再增列其他部分事由，非得為
      上訴人終止系爭契約之事由，亦不在本院審酌之列，堪予
      確定。
  ２、上訴人未舉證證明：被上訴人有違反公文核准流程及財務
      核決權限，而與丁○公司簽立系爭外包契約，並造成上訴
      人之重大損害，自不得為上訴人終止系爭契約之事由。
    按勞工有違反勞動契約或工作規則，情節重大者，雇主得
      不經預告終止契約。而依第12條規定終止勞動契約者，勞
      工不得向雇主請求資遣費。此觀諸勞基法第12條第1項第4
      款、第18條第1款等規定自明。惟上開所謂情節重大，應
      以勞工違反勞動契約或工作規則之具體事項，客觀上已難
      期待雇主採用解僱以外之懲處手段而繼續其僱傭關係。易
      言之，雇主所為之懲戒性解僱是否合法，應與勞工違規行
      為之程度是否相當為判斷標準。
    上訴人辯稱：伊與丁○公司間之系爭外包契約，乃被上訴
      人違反公文核准流程及財務核決權限相關程序，私自利用
      借出公司大小章之機會，未經過用印核決程序，與丁○公
      司簽訂，而丁○公司未履行債務，造成伊之鉅額損失，顯
      已違反善良管理人注意義務云云。
    然查，上訴人提出之系爭外包契約中，蓋有「丙○國際公
      司」與其負責人之印文，肉眼看不出差異等節，為兩造所
      無異詞（見上四之（四）所示），當堪認為真實。
    再查，審諸證人周德助於臺灣板橋地方法院98年度勞簡上
      字第1號民事事件（下稱系爭他案事件）審理時，到庭證
      稱：96年7月10日，並無上訴人借印章之記錄等語；證人
      王天立於系爭他案事件則結稱：伊為丁○的承辦人員，系
      爭外包契約是鄭杏文、被上訴人與伊訂立的，他們不是拿
      印章來蓋，而是拿系爭外包契約回上訴人公司蓋完後，再
      拿回來給伊等情以觀，足見被上訴人並無私下借出上訴人
      印章蓋用於系爭外包契約之行為，此其一。證人周天德、
      王天立之證言內容，均不能證明上訴人陳稱之上開事實，
      此其二。
    至上訴人另謂：依系爭外包契約之成本分析表所示，每月
      預估利潤僅6萬6102元，被上訴人竟私自增加一處服務地
      點，必損害上訴人之利益云云。惟查，上訴人既抗辯：系
      爭外包契約乃被上訴人違反公文核准流程及財務核決權限
      相關程序，利用借出公司大小章機會而簽訂等節，自應舉
      證以實其說。申言之，上訴人應舉證證明被上訴人確有盜
      用上訴人之大小章，而偽造系爭外包契約之事實。倘上訴
      人未能舉證證明此事實，則被上訴人所稱；系爭外包契約
      係經公文流程而核決等語，參諸上所示情節，即應認為
      可採。是則，不論系爭外包契約是否果有不利上訴人情事
      ，揆諸上之說明意旨，要不能據為解聘被上訴人之事由
      。況被上訴人對於上訴人所稱損害情事，亦有係將閒置人
      力挪用，未增加上訴人成本等不同主張（見本院卷第73頁
      背面），尚不能徒以上訴人之空言，即予採信，併此指明
      。
    另被上訴人遭上訴人解職後，至丁○公司任職乙事，縱屬
      實在，亦為其職業自由選擇，尚難資為有利於上訴人之證
      據。至丁○公司未支付服務費，上訴人亦得對之起訴，並
      進行強制執行程序，以保全、滿足其債權。乃上訴人以系
      爭外包契約造成損害為由，而終止系爭契約，亦不足採。
    職此而論，上訴人既未能舉證證明被上訴人確有私自使用
      其大、小印章，而違反上訴人用印核決程序之行為，自難
      據為不利被上訴人之認定。因此，上訴人以上開事由對被
      上訴人終止系爭契約，要非可採，至為明顯。另上訴人請
      求訊問證人許秀玲（見本院卷第44頁），但其待證事實與
      本件認定無涉，自無調查之必要，附此指明。
  ３、上訴人抗辯；被上訴人有詆毀上訴人名譽，違反工作規則
      事由，而得終止系爭契約等情，亦非可取。
    上訴人復以：被上訴人擔任一級主管，竟有不當言論詆毀
      伊之名譽，顯已嚴重違反員工之忠實義務與工作原則等情
      ，並提出系爭話記錄為證。
    但查，觀諸系爭通話記錄所示：（前不久聽jatty被調回
      臺北了是嗎？）被上訴人：我們公司大地震。（聽說了，
      老哥你應該沒問題吧？）被上訴人：所以目前很混亂。（
      難怪我是從上海的朋友聽來的。）被上訴人：我是屬於打
      不死的那種。（大哥你是我的偶像，我想也是這樣。）被
      上訴人：啟誠目前是我們的領導。（鄭順明：是喔。）被
      上訴人：所以更方便腐敗」等內容以觀，僅係被上訴人與
      鄭順明私人間之交談，被上訴人向鄭順明抒發感想，或有
      表達對上訴人之領導者不滿之情緒，難認有詆毀上訴人名
      譽之故意，更無違反工作規則而屬情節重大之情形，堪予
      認定。
    是故，上訴人以系爭通話記錄為終止系爭契約之事由，揆
      諸上２之所示之說明意旨，顯不足取。從而，上訴人以
      之主張終止系爭契約，自非合法，不能採信。
  ４、上訴人復未舉證證明：被上訴人有將非公務使用之交際行
      政費用，虛列為公務費用核銷等情事，自不得以之為終止
      系爭契約之事由。
    上訴人另以：被上訴人似有利用職務上之關係，將非公務
      使用之交際及行政費用，虛列為公務費用核銷云云。惟上
      訴人就此並未舉證以實其說，是其此部分所辯，即屬無據
      ，至為灼然。
    上訴人於本院再以：被上訴人核准楊文榮於96年3月2日之
      公關費用，該筆公關費用之金額，係分為兩張統一發票核
      銷。惟宴客之餐廳費用乃發生於96年3月1日，但購買酒類
      飲品之費用，竟發生於96年3月2日，顯有名實不符之情形
      云云。
    惟查，上訴人所指之上開情事，並未於原審提出，自未曾
      以之為終止系爭契約之事由，是揆諸上１之、之說明
      意旨，不得復加以主張，應屬明確。至上訴人所指之情事
      是否可採，抑或被上訴人之陳述為可取，要與本爭點之認
      定無涉，併此敘明。
    綜此以觀，上訴人辯稱係以：被上訴人有違反公文核准流
      程及財務核決權限，而簽立系爭外包契約，造成伊之重大
      損害；並詆毀伊之名譽，違反工作規則；且將非公務使用
      之交際行政費用，虛列為公務費用核銷等情事，而終止系
      爭契約，均不能採信。職是之故，上訴人逕將被上訴人解
      僱，尚難認已合法終止系爭契約，洵堪認定。
  ５、上訴人於本件準備程序終結後，復提出其他事項，並聲明
      調查證據，尚非合法。
    按未於準備程序主張之事項，除有下列情形之一者外，於
      準備程序後行言詞辯論時，不得主張之：一、法院應依職
      權調查之事項。二、該事項不甚延滯訴訟者。三、因不可
      歸責於當事人之事由不能於準備程序提出者。四、依其他
      情形顯失公平者。前項第3款事由應釋明之。民事訴訟法
      第276條規定甚明。又受命法官為闡明訴訟關係，得整理
      並協議簡化爭點。當事人就其主張之爭點，經依第1項第3
      款為協議者，應受其拘束。但經兩造同意變更，或因不可
      歸責於當事人之事由或依其他情形協議顯失公平者，不在
      此限。觀諸民事訴訟法第270條之1第1項第3款、第3項規
      定亦明。
    經查，本件業經受命法官於99年2月1日協商兩造確認不爭
      執事項及爭點；兩造對法官確認之不爭執事項及爭點無意
      見，並同意以該爭點做為辯論及判決之基礎等節，有該日
      準備程序筆錄可參（詳見本院卷第33頁背面至第34頁）。
      且受命法官詢問：除業於本院及原審聲明之證據外，有無
      其他證據提出？上訴人訴訟代理人明確陳明：沒有等語（
      見本院卷第34頁背面）。其後，受命法官始諭知本件準備
      程序終結（見本院卷第32頁）。
    但上訴人於99年3月3日復以民事言詞辯論意旨續二暨調查
      證據聲請狀稱：被上訴人另有私自利用派駐人員支援從未
      簽約之服務案件，有悖於被上訴人應具之忠實義務云云（
      見本院卷第65頁），揆諸上開法條意旨，自應受拘束而不
      得再行主張。況參諸上１之認定，上訴人此部分逾時提出
      之攻防方法，亦不能據為終止系爭契約之事由。至上訴人
      因上開主張而聲請訊問證人江萬和、周桂明、王金生，自
      無調查之必要，附此敘明。
（二）被上訴人得終止系爭契約，而請求上訴人給付資遣費。
  １、系爭契約應為勞動契約而非委任契約。
    按勞基法所規定之勞動契約，係指當事人之一方，在從屬
      於他方之關係下，提供職業上之勞動力，而由他方給付報
      酬之契約。是就其內涵言，勞工與雇主間之從屬性，通常
      具有：1.人格上從屬性，即受僱人在雇主企業組織內，服
      從雇主權威，並有接受懲戒或制裁之義務。2.親自履行，
      不得使用代理人。3.經濟上從屬性，即受僱人非為自己之
      營業勞動，而係從屬於他人，為該他人之目的而勞動。4.
      組織上從屬性，即納入雇方生產組織體系，並與同僚間居
      於分工合作狀態等項特徵。至委任契約之受委任人，係以
      處理一定目的之事務，具有獨立之裁量權。據此而言，勞
      工與委任契約之受任人，迥然不同。又基於保護勞工之立
      場，一般就勞動契約關係之成立，應從寬認定，只須有部
      分之從屬性，即應成立。
    經查，被上訴人原為上訴人之己○企劃部與物管一部之部
      門最高主管（職稱為協理），曾代行上訴人總經理之職務
      ，具主管津貼，可核決該部門員工之請假、排休、嘉獎、
      申誡、對新進人員為任用核薪、對基層員工為離職或免職
      之核准，且具5萬元以下金額之採購核決權限等事實，為
      兩造所不爭執（見上四之（二）所示），自堪認為實在。
    惟查，上訴人係抗辯：被上訴人違反伊之用印呈核程序，
      於與丁○公司間之系爭外包契約，未經集團財務長、董事
      長特助及集團總管管理處核決；被上訴人似有虛列公務費
      用、詆毀上訴人名譽而違反工作規則等情（見重勞調字卷
      第48頁、第50頁；原審卷第14頁、第16頁至第17頁；第96
      頁），並提出形式真正為被上訴人所不爭執（見本院卷第
      34頁背面）之公文核准流程及財務核決權限影本、工作規
      則附卷為證（見原審卷第33頁至第36頁；第56頁至第71
      頁），足徵被上訴人就其事務之處理，仍須經上訴人其他
      層級人員之批示許可，且上訴人有最後之決定權。由是可
      見，被上訴人無獨立之裁量權，並受上訴人之工作規則規
      範。是故，被上訴人主張：伊無論在人格上、經濟上、組
      織上，均從屬於上訴人等節，應屬可採。
    上訴人復辯以：被上訴人領有主管津貼，擁有一定程度之
      決策權與管理權，並具一定之人事管理、任用權限，兩造
      間實為委任契約云云。惟按，勞務契約是否為適用勞基法
      之勞動契約，端視提供勞務者與受領勞務者間有無使用從
      屬及指揮監督關係為斷，不以提供勞務者所任職稱、職位
      高低、職務內容、報酬多寡為區別之標準。查被上訴人無
      論在人格上、經濟上、組織上，均從屬於上訴人，業經認
      定如上所示，其為勞基法所指勞動契約之勞工，應屬無
      疑。是揆諸上開說明，尚不能以被上訴人之職稱為協理、
      領有主管津貼或部分授權，即認其與上訴人間為委任契約
      。準此，上訴人此部分所辯，亦不足採。
    再按，股份有限公司依章程設置之經理人，其委任、解任
      及報酬，應由董事會以董事過半數之出席，及出席董事過
      半數同意之決議行之，此觀諸公司法第29條第1項第3款規
      定即明。依此而規定，股份有限公司限於董事會過半決議
      同意委任之經理人，始為公司法第29條第1項所稱之經理
      人，至為明悉。但查，上訴人從未舉證證明被上訴人於任
      職期間，曾經董事過半數同意或以董事會之決議委任被上
      訴人為經理人，顯無從認定被上訴人為公司法所示之經理
      人，亦無從認定兩造間曾經成立經理人之委任契約關係。
      據此可見，被上訴人應屬勞基法第2條第1款所指之勞工，
      應無疑問。
    綜此，兩造間之系爭契約既有人格上、經濟上、組織上之
      從屬性及指揮監督關係，自應有勞基法之適用，顯不因被
      上訴人之協理職稱及負責為上訴人管理事務並受領主管津
      貼，而有影響。乃上訴人辯稱：兩造間之系爭契約為委任
      契約，本件無勞基法適用云云，並無可採，至為明確。
  ２、被上訴人得請求上訴人給付資遣費50萬6835元及其法定遲
      延利息。
    按勞工依勞基法第14條第1項規定終止契約時，雇主應準
      用勞基法第17條規定，發給勞工資遣費；在同一雇主之事
      業單位繼續工作，每滿1年發給相當於1個月平均工資之資
      遣費，工作未滿1年者，以比例計給之，未滿1個月者以1
      個月計，此觀諸勞基法第14條第4項、第17條第1款、第2
      款等規定自明。復按勞工退休金條例施行前已適用勞基法
      之勞工，於本條例施行後，仍服務於同一事業單位而選擇
      適用本條例之退休金制度者，其適用本條例前之工作年資
      ，應予保留；前項保留之工作年資，於勞動契約依勞基法
      第14條規定終止時，雇主應依該條規定，以契約終止時之
      平均工資，計給該保留年資之資遣費或退休金，並於終止
      勞動契約後30日內發給，勞工選擇適用勞工退休金條例之
      退休金制度者，適用本條例後之工作年資，於勞動契約依
      勞基法第14條規定終止時，其資遣費由雇主按其工作年資
      ，每滿1年發給2分之1個月之平均工資，未滿1年者，以比
      例計給；最高以發給6個月平均工資為限，不適用勞基法
      第17條之規定；選擇繼續適用勞基法退休金規定之勞工，
      其資遣費依同法第17條規定發給，勞工退休金條例第11
      條第1項、第2項、第12條第1項、第3項亦分別定有明文。
    經查，系爭契約業經被上訴人於96年11月29日合法終止等
      節，業經認定如上（一）之１所述。是被上訴人得依勞
      基法第17條規定，請求上訴人給付資遣費，自屬可採。
    復查，倘被上訴人得依勞基法第14條第1項第6款終止系爭
      契約，則依勞基法第17條規定，得請求上訴人給付之資遣
      費為：被上訴人選擇自94年7月1日起適用新制，自81年3
      月17日起至96年11月21日止，依舊制之工作年資為13年3
      個月又14日（即81年3月17日至94年6月30日），另依新制
      之工作年資為2年4個月又21日（即94年7月1日至96年11月
      21日），而上訴人已給付被上訴人25萬元，以結清被上訴
      人自81年3月17日至87年3月31日之年資，故上訴人尚應給
      付被上訴人之資遣費為50萬6835元等節，為兩造所無異詞
      （見上四之（五）所示），當堪認為真正。是揆諸上開規
      定，被上訴人主張：上訴人尚應給付資遣費為50萬6835元
      ，應屬有據。
    按給付無確定期限者，債務人於債權人得請求給付時，經
      其催告而未為給付，自受催告時起，負遲延責任。其經債
      權人起訴，或依督促程序送達支付命令，或為其他相類之
      行為者，與催告有同一之效力；遲延之債務，以支付金錢
      為標的者，債權人得請求依法定利率計算之遲延利息，民
      法第229條第2項、第233條第1項前段分別定有明文。因此
      ，被上訴人請求上訴人給付自起訴狀繕本送達日（98年2
      月17日，見重勞調字卷第38頁）之翌日（即98年2月18日
      ）起至清償日止，按週年利率5％計算之遲延利息，亦屬
      可取。
七、綜上所述，被上訴人主張因上訴人違法終止系爭契約，有致
    生損害於伊之虞，乃於96年11月29日向上訴人終止系爭契約
    ，應為可採。至上訴人所辯各節，均非可取。從而，被上訴
    人本於勞基法第17條規定，請求上訴人給付資遣費50萬6835
    元及法定遲延利息，為有理由，應予准許。是則，原審判命
    上訴人如數給付，並分別依聲請而為准、免假執行之宣告，
    於法並無不合。上訴意旨指摘原判決不當，求予廢棄改判，
    為無理由，應予駁回。
八、本件事證已臻明確，至於未論述之爭點；兩造其餘之攻擊或
    防禦方法；未經援用之證據，經本院斟酌後，認為均不足以
    影響本判決之結果，自無一一詳予論駁之必要，併此敘明。
九、據上論結，本件上訴為無理由，依民事訴訟法第449條第1項
    、第78條，判決如主文。
中    華    民    國    99    年    3     月    23    日
                    勞工法庭
                        審判長法  官  李錦美
                              法  官  黃雯惠
                              法  官  鍾任賜
正本係照原本作成。
不得上訴。
中    華    民    國    99    年    3     月    23    日
                              書記官  吳金來


司法院資訊處製作；財團法人民間司法改革基金會備份。
